【裁判字號】    90,台上,1539
【裁判日期】    900830
【裁判案由】    拆屋還地
【裁判全文】
最高法院民事裁定                                九十年度台上字第一五三九號
    上  訴  人  甲○○
    訴訟代理人  洪維煌律師
    被 上訴 人  劉義烈即祭祀公業劉秉盛管理人
右當事人間請求拆屋還地事件，上訴人對於中華民國九十年四月十日台灣高等法院第
二審判決（八十九年度上字第一三五九號），提起上訴，本院裁定如左：
    主  文
上訴駁回。
第三審訴訟費用由上訴人負擔。
    理  由
按對於第二審判決上訴，非以其違背法令為理由，不得為之，民事訴訟法第四百六十
七條定有明文。依同法第四百六十八條規定，判決不適用法規或適用不當者，為違背
法令。而判決有同法第四百六十九條所列各款情形之一者，為當然違背法令。是當事
人提起上訴，如依民事訴訟法第四百六十八條規定，以第二審判決有不適用法規或適
用法規不當為理由時，其上訴狀或理由書應有具體之指摘，並揭示該法規之條項或其
內容。若係成文法以外之法則，應揭示該法則之旨趣。倘為司法院解釋、或本院之判
例，則應揭示該判解之字號或其內容。如以民事訴訟法第四百六十九條所列各款情形
為理由時，其上訴狀或理由書，應揭示合於該條款之事實。上訴狀或理由書如非依此
項方法表明，或其所表明者，顯與上開法條規定之情形不相合時，即難認為已對第二
審判決之違背法令有具體之指摘，其上訴自難認為合法。本件上訴人對第二審判決提
起上訴，雖以該判決違背法令為由，惟核其上訴理由狀所載內容，係就原審取捨證據
、認定事實及解釋契約之職權行使所論斷：查依兩造所訂租賃契約第七條、第八條之
約定，租期屆滿後，因上訴人繼續使用土地，被上訴人亦收取租金，視同兩造依該契
約內容，續約一年迄至八十八年七月三十一日止。嗣被上訴人於租期屆滿前向上訴人
表示租期屆滿，上訴人應另行換約，否則應拆屋還地，乃上訴人未依被上訴人之通知
，另行換約，為上訴人之不爭，兩造租賃關係則至八十八年七月三十一日租期屆滿而
消滅，堪以認定。從而，被上訴人以租賃關係已因租期屆滿而消滅為由請求上訴人拆
屋還地，並自八十八年八月一日起至返還土地日止，按年給付新台幣三萬一千四百十
三元（按：第一審判決主文理由誤載為三萬一千八百八十四元）之損害金，於法有據
，應予准許等情，指摘其為不當，並就原審已論斷者，泛言未論斷，而非具體表明合
於不適用法規、適用法規不當、或民事訴訟法第四百六十九條所列各款之情形，難認
對該判決之如何違背法令已有具體之指摘。依首揭說明，應認其上訴為不合法。末查
，上訴人主張被上訴人有權利濫用等情，係上訴第三審所主張之新事實，依法本院不
予審酌，併予明。
據上論結，本件上訴為不合法。依民事訴訟法第四百八十一條、第四百四十四條第一
項、第九十五條、第七十八條，裁定如主文。
中      華      民      國     九十     年      八      月     三十     日
                              最高法院民事第五庭
                                  審判長法官  朱  錦  娟
                                        法官  顏  南  全
                                        法官  蘇  達  志
                                        法官  許  澍  林
                                        法官  陳  碧  玉
      右正本證明與原本無異
                                              書  記  官
中      華      民      國     九十     年      九      月     十一     日


司法院資訊處製作；財團法人民間司法改革基金會備份。
